【裁判字號】    89,上易,1502
【裁判日期】    890306
【裁判案由】    竊佔
【裁判全文】
臺灣高等法院刑事判決                          八十九年度上易字第一五二號
    上  訴  人
    即  被  告  甲○○
右上訴人，因違反山坡地保育利用條例案件，不服臺灣新竹地方法院，八十八年度易
字第九十七號，中華民國八十九年三月六日第一審判決（起訴案號：臺灣新竹地方法
院檢察署八十七年度偵字第六六０二號）提起上訴，本院判決如左：
    主      文
原判決撤銷。
甲○○連續違反在他人山坡地內，不得擅自從事廢棄物之處理之規定，累犯，處有期
徒刑捌月。
    事      實
一、甲○○前於民國八十四年間因違反麻醉藥品管理條例案件，經原審法院判處有期
    徒刑四月，於八十五年八月二十日易科罰金執行完畢，仍不知警惕。明知座落新
    竹縣新埔鎮○○段下枋寮小段五二四之三四地號，為山坡地保育利用條例所規定
    之法定山坡地，不得擅自從事廢棄物之處理，竟未經地主乙○○同意，基於概括
    犯意，連續於八十六年七月間某日擅自傾倒建築廢棄物磚塊一批，在卷附竹北地
    政事務所土地複丈成果圖所示上述地號虛線部分；又八十七年二月九日傾倒建築
    廢棄物磁磚一批於上開處所；復於同年三月五日駕駛向義振通運有限公司租用之
    ＧＺ－○四三號大貨車（未扣案），載運廢棄污泥一批棄置於前舉處所。嗣於八
    十七年三月五日夜間八時三十分許，經新竹縣新埔鎮公所人員，會同新竹縣警察
    局褒忠派出所警員當場查獲。
二、案經新竹縣政府函請臺灣新竹地方法院檢察署檢察官偵查起訴。
    理      由
一、訊據上訴人即被告甲○○對於右開時地棄置廢棄物等事實，坦承不諱，僅以本案
    土地，係經所有權人乙○○同意代為管理，授與使用權，並無竊佔之故意，亦非
    擅自使用他人所有之山坡地，且他人亦有偷倒云云置辯。經查：
（一）上開新竹縣新埔鎮○○段下枋寮小段五二四之三四地號土地，為法定山坡地，
      且該地號土地如卷附竹北地政事務所土地複丈成果圖所示虛線部分土地均有遭
      棄置廢土及建築廢棄物磚塊、磁磚並已掩埋等情，有新竹縣政府八十七年三月
      十七日八七府環三字第二八一八八號函、八十八年十二月十五日八八府農保字
      第一四一○○六號函載明上開土地係經行政院核定公告之山坡地、新竹縣環境
      保護局稽查工作紀錄表、現場照片、原審法院八十八年六月二十三日現場勘驗
      筆錄、土地登記簿影本及複丈成果圖在卷可稽，被告上開自白核與事實相符，
      應堪採信。
（二）被告雖以前開有權使用置辯，惟本件土地所有人乙○○於原審歷次偵審中均證
      稱：並未同意被告甲○○傾倒廢土等語（偵查卷第三十九頁、原審法院八十八
      年四月三十日、同年五月十七日），嗣於原審法院八十八年六月二十三日勘驗
      現場時及十一月二十九日訊問時證稱：因有人在此土地上倒垃圾，而被告之外
      公蔡榮欽在該土地下方有農田，故於七十年左右有同意被告之祖父蔡榮欽可在
      土地上鐵皮屋內放置物品，並幫忙看管土地，其他部分則未同意被告使用；核
      與被告甲○○於原審所供相符，參以本件土地係乙○○所有除有土地謄本在卷
      足憑外，亦為被告所明知，則乙○○與被告或其祖父蔡榮欽既未訂立租約，衡
      情尚無可能無償供予其等使用，是堪認土地所有人乙○○僅係同意被告及其祖
      父幫忙照管該土地，以防他人傾倒廢棄物，被告尚非土地之有權使用人無疑。
      另證人蔡榮欽雖於原審到庭證稱：本件土地有一部分係二人共同出資購買，均
      由其管理等語，然如前所述土地所有人乙○○僅同意其等代為看管以防他人傾
      倒廢棄物，並無同意其等為其他行為，且證人又未能提出出資證明或其他有權
      使用之證據以實其說，且其係被告之外公，彼此至親，其所為之證言，自難免
      有偏頗之虞。是被告上開所辯尚難採信，被告犯行洵堪認定。
二、山坡地保育利用條例第十條規定在他人山坡地內，不得擅自從事山坡地保育利用
    條例第九條第八款之從事廢棄物處理。被告甲○○違反前開規定，應依同條例第
    三十四條第一項論處。被告多次犯行，時間緊接，方法相同，觸犯構成要成相同
    之罪名，顯係基於概括犯意為之，依連續犯規定論以一罪，並依法加重其刑。公
    訴人起訴認被告所為，係犯刑法第三百二十條第二項之竊佔罪。惟前開土地為法
    定山坡地，被告所為違反山坡地保育利用條例第十條之規定，應依同條例第三十
    四條第一項論處，且山坡地保育利用條例之處罰規定較重，起訴法條，尚有未洽
    ，應予變更（山坡地保育利用條例第三十四條第一項之構成要件，性質上已涵蓋
    有竊佔供為己用之不法意圖，依吸收關係，應僅成立山坡地保育利用條例第三十
    四條第一項之罪名）。查被告有事實欄所載前科及執行情形，有本院被告全國前
    案紀錄表乙份在卷可佐，其於前案徒刑執行完畢後，五年內再犯本罪，為累犯，
    應依法加重其刑。
三、原審因而予以論罪科刑，固非無見。惟查檢察官起訴並未載明前開土地為山坡地
    ，亦未明被告觸犯山坡地保育利用條例之罪，本件應變更起訴法條，有如前述
    ，原判決認公訴人顯係漏引法條，應予補充更正，所持見解，自非允洽。被告上
    訴，否認犯罪，指摘原判決不當，雖無理由，惟原判決既有可議，自應由本院將
    之撤銷改判。爰審酌被告在他人之保育山坡地上棄置廢棄物行為，破壞環境生態
    ，影響深遠，惟其犯罪後態度良好，均坦認犯行，事後已有悔意等一切情狀，量
    處有期徒刑捌月。
據上論斷，應依刑事訴訟法第三百六十九條第一項前段、第三百六十四條、第二百九
十九條第一項前段、第三百條，山坡地保育利用條例第三十四條第一項，刑法第十一
條前段、第五十六條、第四十七條，判決如主文。
本案經檢察官洪威華到庭執行職務。
中    華    民    國    八十九    年        七        月      二十八    日
                            台灣高等法院刑事第四庭
                                審判長法  官  蔡  永  昌
                                      法  官  徐  昌  錦
                                      法  官  陳  榮  和
右正本證明與原本無異。
如不服本判決應於收受送達後十日內向本院提出上訴書狀，其未敘述上訴之理由者並
得於提起上訴後十日內向本院補提理由書（均須按他造當事人之人數附繕本）。
                                      書記官  劉  麗  芬
中    華    民    國    八十九    年        七        月      三十一    日
附錄：本案論罪科刑法條全文
山坡地保育利用條例第十條：
在公有或他人山坡地內，不得擅自墾殖、占用或從事前條第一款至第九款之開發、經
營或使用。
山坡地保育利用條例第三十四條第一項：
違反第十條規定者，處六月以上五年以下有期徒刑，得併科新臺幣六十萬元以下罰金
。


司法院資訊處製作；財團法人民間司法改革基金會備份。
